臺灣雲林地方法院刑事判決
111年度訴字第289號
公  訴  人  臺灣雲林地方檢察署檢察官
被      告  許世謙


上列被告因違反廢棄物清理法案件，經檢察官提起公訴（111年
度偵字第2849號），被告於準備程序進行中，就被訴事實為有罪
之陳述，本院合議庭裁定由受命法官獨任進行簡式審判程序，判
決如下： 
    主  文
許世謙犯廢棄物清理法第四十六條第四款前段之非法貯存、清除
廢棄物罪，處有期徒刑陸月，如易科罰金，以新臺幣壹仟元折算
壹日。緩刑貳年，緩刑期間付保護管束，並應於本判決確定之日
起陸個月內，接受法治教育壹場次。
    事  實
一、許世謙知悉未經主管機關許可，不得提供土地堆置廢棄物，
    亦知悉未領有廢棄物清除、處理之許可文件，不得從事廢棄
    物貯存、清除、處理，而其並無主管機關核發之廢棄物清除
    、處理許可文件，基於非法貯存、清除、處理廢棄物及提供
    土地堆置廢棄物之犯意，於民國110年12月27日至29日11時
    許為警查獲前，接續將其經營立全土木包工業承攬之拆除工
    程業務所產生之廢矽酸鈣板、廢木材、廢隔熱棉、廢保麗龍
    灌漿牆等廢棄物（約3.71公噸，下稱本案廢棄物），自行駕
    駛貨車載運、清除至其父許椿明提供其使用之雲林縣○○鎮○○
    里○○段000地號土地（下稱本案土地）上貯存、堆置。嗣因
    不知情、非從事業務之許椿明於110年12月29日6時許，前往
    上開地號土地巡視時發現，隨即點火燃燒廢木材，導致粒狀
    污染物散布於空氣中，為附近民眾通報雲林縣環境保護局，
    環保局稽查人員會同警方於同日11時許到場稽查，而查知全
    情。
二、案經雲林縣警察局虎尾分局報告臺灣雲林地方檢察署檢察官
    偵查起訴。
    理  由
一、本件被告許世謙所犯為死刑、無期徒刑、最輕本刑為3年以
    上有期徒刑以外之罪，亦非屬高等法院管轄之第一審案件，
    其於準備程序進行中，先就被訴事實為有罪之陳述，經法官
    告知簡式審判程序之旨，並聽取當事人之意見後，本院合議
    庭裁定，依刑事訴訟法第273條之1規定，由受命法官獨任進
    行簡式審判程序，是本案之證據調查，依刑事訴訟法第273
    條之2規定，不受同法第159條第1項、第161條之2、第161條
    之3、第163條之1及第164條至第170條規定之限制。
二、上開犯罪事實，業據被告於警詢、偵訊、本院準備程序及簡
    式審判程序中均坦承不諱（見偵卷第3至4頁、第19頁及反面
    ；本院卷第27至31頁、第70至71頁），核與證人許椿明之證
    述情節大致相符（見偵卷第5至6頁），並有雲林縣環境保護
    局110年12月29日環境稽查工作紀錄1份及現場照片5張（見
    偵卷第10至13頁）在卷可稽，綜上，被告上開任意性自白核
    與事實相符，自可採為論罪科刑之依據。本件事證已臻明確
    ，被告犯行洵堪認定，應依法論科。
三、論罪科刑：
　㈠按未經主管機關許可，提供土地回填、堆置廢棄物者，為廢
    棄物清理法第46條第3款所規定應課以刑事處罰之行為，其
    犯罪主體則為提供土地者，且不以土地所有權人為必要，祗
    要有事實上之提供土地行為即為已足（最高法院110年度台
    上字第2568號判決意旨參照）。廢棄物清理法第46條第4款
    「從事廢棄物貯存、清除、處理」罪，所謂「貯存」，係指
    一般廢棄物於清除、處理前，放置於特定地點或貯存容器、
    設施內之行為；「清除」則指一般廢棄物之收集、運輸行為
    ；「處理」，則包括：①中間處理：即最終處置前，以物理
    、化學、生物、熱處理或其他處理方法，改變其物理、化學
    、生物特性或成分，達成分離、減積、去毒、固化或穩定之
    行為；②最終處置：指衛生掩埋、封閉掩埋、安定掩埋或海
    洋棄置事業廢棄物之行為；③再利用：指事業機構產生之事
    業廢棄物自行販賣、轉讓或委託作為原料、材料、填土或其
    他經中央主管機關認定之用途行為（廢棄物清理法第36條、
    事業廢棄物貯存清除處理方法及設施標準第2條第1至3款參
    照）。準此，被告將本案廢棄物自原拆除工程產生處載運至
    本案土地之行為，為「清除」廢棄物行為，而堆置在本案土
    地之行為，即所謂「貯存」廢棄物行為。是核被告所為，係
    犯廢棄物清理法第46條第3款之非法提供土地堆置廢棄物罪
    及同條第4款前段之非法貯存、清除廢棄物罪。公訴意旨雖
    認被告尚符合同條第4款前段之「處理」態樣，但卻未主張
    被告有「棄置」本案廢棄物或其他「處理」行為，此部分應
    容有誤會。
　㈡按廢棄物清理法第46條第4款前段之非法清理廢棄物罪，係以
    未依同法第41條第1項規定領有廢棄物清除、處理許可文件
    而受託清除、處理廢棄物者為犯罪主體，再依該法第41條第
    1項前段觀之，可知立法者顯然已預定廢棄物之清除、處理
    行為通常具有反覆實行之性質。是本罪之成立，本質上即具
    有反覆性，而為集合犯。倘行為人在密切接近之一定時間及
    空間內，反覆從事廢棄物之清除、處理行為，於行為概念上
    得認為係一罪（最高法院105年度台上字第2691號判決意旨
    參照）。次按所謂集合犯，乃其犯罪構成要件中，本就預定
    有多數同種類之行為將反覆實行，立法者以此種本質上具有
    複數行為，反覆實行之犯罪，認為有包括一罪之性質，因而
    將此種犯罪歸類為集合犯，特別規定為一個獨立之犯罪類型
    ，例如收集犯、常業犯等。又廢棄物清理法第46條所列第1
    至6款之罪，係各自獨立之罪名，並非犯某一罪之各種加重
    條件，且同條第3款之未經主管機關許可，提供土地回填、
    堆置廢棄物罪，與同條第4款之未依廢棄物清理法第41條第1
    項規定領有廢棄物清除、處理許可文件，從事廢棄物貯存、
    清除、處理罪，其罪名與犯罪態樣互殊，自無包括論以集合
    犯一罪之餘地（最高法院105年度台上字第246號判決意旨參
    照）。本案被告反覆從事非法貯存、清除本案廢棄物之行為
    ，應論以集合犯，僅成立1個非法貯存、清除廢棄物罪。至
    於被告本於同一非法貯存、清除廢棄物之犯意，為延續非法
    貯存、清除廢棄物之犯行，而接續提供本案土地堆置本案廢
    棄物，以相同手段侵害相同的社會法益，應認係接續之一行
    為，亦僅成立1個非法提供土地堆置廢棄物罪。又被告所犯
    非法貯存、清除廢棄物罪及非法提供土地堆置廢棄物罪2罪
    間，係基於單一犯意，行為有局部重疊，乃一行為觸犯數罪
    名之想像競合犯，應依刑法第55條規定，從一重論以情節較
    重之廢棄物清理法第46條第4款前段之非法貯存、清除廢棄
    物罪。
　㈢按立法者就特定之犯罪，綜合各犯罪之不法內涵、所欲維護
    法益之重要性、防止侵害之可能性及事後矯正行為人之必要
    性等各項情狀，於刑罰法律規定法官所得科處之刑罰種類及
    其上下限（即法定刑）。惟犯罪之情狀千變萬化，為賦予法
    官在遇有客觀上顯可憫恕之犯罪情狀，於即使科處法定刑最
    低刑度，仍嫌過重之狀況時，得酌量減輕其刑至較法定最低
    度為輕之刑度，以符合憲法罪刑相當原則，爰訂定刑法第59
    條作為個案量刑調節機制，以濟立法之窮。而該條所稱「犯
    罪之情狀」，與同法第57條所規定科刑時應審酌之「一切情
    狀」，並非有截然不同之領域，故是否依刑法第59條規定酌
    減其刑，自應就同法第57條各款所列事項，以及其他一切與
    犯罪有關之情狀，予以全盤考量，審酌其犯罪有無顯可憫恕
    之情狀，以為判斷（最高法院111年度台上字第795號判決意
    旨參照）。查被告所為固構成犯罪，然而其提供土地堆置廢
    棄物、非法貯存、清除廢棄物之期間短暫，且貯存、清除廢
    棄物僅屬被告之附隨業務，其犯罪情節與靠非法清理廢棄物
    牟取暴利，嚴重破壞生態之業者有別，犯罪惡性尚有不同，
    又被告前無任何刑事案件紀錄（見本院卷第85頁臺灣高等法
    院被告前案紀錄表），本案坦認犯行，已委託業者合法清理
    本案廢棄物完畢，本院認為如量處法定最輕本刑即有期徒刑
    1年，有情輕法重之虞，爰依刑法第59條之規定，減輕其刑
    。
　㈣爰以行為人之責任為基礎，審酌被告前無任何刑事案件紀錄
    ，素行良好，考量其提供土地堆置廢棄物、非法貯存、清除
    廢棄物之期間短暫，參以本案廢棄物之數量，念及被告犯後
    坦承犯行，態度尚可，並已委託業者合法清理本案廢棄物完
    畢（見本院卷第59頁雲林縣環境保護局111年7月22日函文）
    ，支付新臺幣6萬多元之清理費用（見本院卷第79頁），兼
    衡其自陳高職畢業之學歷、已婚、育有3名子女（1名已成年
    ）、經營拆除工程業務之生活狀況（見本院卷第80至81頁）
    等一切情狀，量處如主文所示之刑，並依刑法第41條第1項
    前段諭知易科罰金之折算標準。
  ㈤被告前無任何刑事案件紀錄，因法律觀念欠佳，一時失慮，
    致觸犯本案犯行，事後已坦承犯行，合法清理本案廢棄物完
    畢，尚見悔意，經此偵審程序及刑之宣告，當知所警惕，應
    無再犯之虞，參酌檢察官及被告之意見（見本院卷第81頁）
    本院認被告所宣告之刑以暫不執行為適當，且為使被告增進
    法治觀念，避免再犯，爰依刑法第74條第1項第1款、第2項
    第8款規定，宣告緩刑2年，並命被告應於本判決確定之日起
    6個月內，接受法治教育1場次，且依刑法第93條第1項第2款
    規定，宣告被告緩刑期間付保護管束。
四、本案被告既已支付費用、委託業者合法清理本案廢棄物完畢
    ，實際上已不再保有本案犯罪原本節省清理本案廢棄物費用
    之利益，本院認為再予宣告追徵其犯罪所得價額有過苛之虞
    ，亦欠缺刑法上之重要性，是依刑法第38條之2第2項規定，
    不予宣告追徵。
據上論斷，應依刑事訴訟法第273條之1第1項、第299條第1項前
段，判決如主文。
本案經檢察官莊珂惠提起公訴，檢察官魏偕峯到庭執行職務。
中　　華　　民　　國　　111 　年　　8 　　月　　30　　日
                  刑事第六庭    法  官  潘韋丞
以上正本證明與原本無異。
如不服本判決應於收受判決後20日內向本院提出上訴書狀，並應
敘述具體理由；其未敘述上訴理由者，應於上訴期間屆滿後20日
內向本院補提理由書（均須按他造當事人之人數附繕本）。「切
勿逕送上級法院」。
                                書記官　郭美儀
中　　華　　民　　國　　111 　年　　9 　　月　　1 　　日
附錄本案論罪之法條全文：
廢棄物清理法第46條
有下列情形之一者，處1年以上5年以下有期徒刑，得併科新臺幣
1500萬元以下罰金：
一、任意棄置有害事業廢棄物。
二、事業負責人或相關人員未依本法規定之方式貯存、清除、處
    理或再利用廢棄物，致污染環境。
三、未經主管機關許可，提供土地回填、堆置廢棄物。
四、未依第41條第1項規定領有廢棄物清除、處理許可文件，從
    事廢棄物貯存、清除、處理，或未依廢棄物清除、處理許可
    文件內容貯存、清除、處理廢棄物。
五、執行機關之人員委託未取得許可文件之業者，清除、處理一
    般廢棄物者；或明知受託人非法清除、處理而仍委託。
六、公民營廢棄物處理機構負責人或相關人員、或執行機關之人
    員未處理廢棄物，開具虛偽證明。